【裁判字號】    91,訴緝,653
【裁判日期】    920430
【裁判案由】    業務侵占
【裁判全文】
臺灣臺中地方法院刑事判決                        九十一年度訴緝字第六五三號
    公  訴  人  台灣台中地方法院檢察署檢察官
    被      告  乙○○
右列被告因業務侵占案件，經檢察官提起公訴（八十年度偵字第一五五三號），本院
判決如左：
    主  文
乙○○無罪。
    理  由
一、本件公訴意旨略以：被告乙○○於民國（下同）七十九年十月二十二日在台中市
    ○○路七十六巷一號向甲○○租用000－0000號計程車營業，竟意圖為自
    己不法之所有，將該車行車執照抵押他人借款花用，侵占其所持有之行車執照，
    因認被告乙○○涉犯刑法第三百三十六條第二項（按應為同法第三百三十五條第
    一項之誤）之罪嫌。
二、按犯罪事實應依證據認定之，無證據不得推定其犯罪事實。又不能證明被告犯罪
    者，應諭知無罪之判決，刑事訴訟法第一百五十四條、第三百零一條第一項分別
    定有明文。又認定不利於被告之事實，須依積極證據，苟積極證據不足為不利於
    被告事實之認定時，即應為有利於被告之認定，更不必有何有利之證據；認定犯
    罪事實所憑之證據，雖不以直接證據為限，間接證據亦包括在內，然而無論直接
    或間接證據，其為訴訟上之證明，須於通常一般人均不致有所懷疑，而得確信為
    真實之程度者，始得據為有罪之認定；再事實之認定，應憑證據，如未能發現相
    當證據，或證據不足以證明，自不能以推定或擬制之方法以為裁判之基礎，最高
    法院分別著有三十年上字第八一六號、七十六年台上字第四九八六號、四十年台
    上字第八六號判例可資參照。次按刑法上之侵占罪，須持有人變易其原來之持有
    意思而為不法所有之意思，始能成立，如僅將持有物延不交還或有其他原因致一
    時未能交還，既缺乏主觀要件，即難遽以該罪相繩（最高法院六十八年台上字第
    三一四六號判例參照）。
三、本件公訴人認被告乙○○涉有業務侵占罪嫌，無非以告訴人於九十年二月一日所
    提之告訴狀所載：「緣於七十九年十月二十二日告訴人登報徵求計程車司機，被
    告謂因天氣日冷，冷凍業蕭條，為負擔生計，擬予租借告訴人所有000－00
    00號桐林車行之計程車營業，告訴人見其年輕有上進心，遂予應允，被告答應
    三日內有張支票可提領，屆時可將押金五千元及租金三千元付清，原告見其誠懇
    ，遂允答應其提早將車開出營業，詎被告未將上述款項如數付清，反而一拖再拖
    ，又謂房租到期小孩生病住院為藉口，要求寬延，原告僅要求其不得再拖欠新租
    金，被告卻又避不見面，不得已，告訴人乃於七十九年十二月二十一日自行於被
    告租處將車開回，詎被告竟於七十九年十一月十五日持前開車輛之行車執照向吉
    利服務中心抵押借款，經原告一再催促，卻置之不理，又於七十九年十一月二十
    三日未經告訴人同意將該車開走，直至八十年一月五日始由告訴人再取回車輛」
    等語，及告訴人於八十年二月十三日下午三時二十分許，在偵查中指稱：「我去
    問過吉利服務中心，他確實將車抵押借款，行車執照現尚在他們那裡，他去借了
    一萬二千元，後來車子我碰到了就自己牽回來」等語為據，惟訊據被告乙○○堅
    決否認有侵占之犯行，辯稱：伊記得還車時已將行車執照返還，沒有抵押借款，
    事實上僅有行車執照亦無法借款等語。
四、經查告訴人於本院調查審理期間經傳拘均未到案，無從對於前開指訴再詳為說明
    ，經本院向台中縣市政府函詢「吉利服務中心」之營利事業登記資料一案，經查
    並無登記資料，有台中縣政府九十二年三月十一日府建商字第０九二五四八三一
    ００號函及台中市政府九十二年府經商字第九二００二七九三六號函各一紙附卷
    可憑，又000－0000號營業用小客車之汽車異動資料中從七十八年六月至
    八十年十二月之間，並無設定動產抵押之情形，僅有七十八年六月二十三日補照
    、七十八年六月二十三日車主變更、八十年二月十一日補照、八十年十二月十四
    日繳銷，業據交通部公路總局台中區監理所豐原監理站以九十二年三月十一日中
    監豐字第九二０００三六０七號函一紙附卷可憑，是以告訴人前開指訴是否與事
    實相符，即有疑義，況一般汽車抵押借款，絕少單以行車執照即得以借得金錢，
    況本案行車執照登記為桐林汽車行所有，為告訴人所自承，則被告如何單以一紙
    他人之行車執照借款，核與常情不符，末查：本案被告與告訴人於七十九年十月
    二十一日所訂之租約約明：「租借期間為七十九年十月二十一日起至八十年十一
    月二十一日止，計一年三個月」，有計程車租賃合約書影本一紙附卷可憑，則前
    開營業用小客車於八十年一月間告訴人提出侵占告訴時及告訴人於八十年二月十
    三日開偵查庭為前開第三項所載之陳述時，租期均尚未屆滿，依約承租人即被告
    乙○○仍有權使用租來之前開小客車，並持有行車執照，如何可謂侵占？此外復
    查無其他積極證據足以證明被告有公訴人所指業務侵占（按應為刑法第三百三十
    五條第一項普通侵占之誤）犯行，揆諸前開說明意旨，自應依法為其無罪之諭知
    。
據上論斷，應依刑事訴訟法第三百零一條第一項，判決如主文。
中    華    民    國      九十二      年        四      月    三十     日
    臺灣臺中地方法院刑事第二庭
                                      法  官  陳 如 玲
右正本證明與原本無異。
如不服本判決，應於判決送達後十日內向本院提出上訴狀，上訴於臺灣高等法院臺中
分院( 須附繕本 )。
                                      書記官
中    華    民    國      九十二      年        四      月    三十     日


司法院資訊處製作；財團法人民間司法改革基金會備份。
